臺灣高等法院臺中分院民事裁定
                                       110年度抗字第89號
抗  告  人  白舒萱    
訴訟代理人  林佳怡律師                              
相  對  人  林義生    
訴訟代理人  江楷強律師
上當事人間請求繼續審判事件，對於中華民國110年1月14日臺灣
臺中地方法院110年度續字第1號所為裁定提起抗告，本院裁定如
下：
    主      文
抗告駁回。
抗告費用由抗告人負擔。 
    理      由
一、抗告意旨略以：
　　兩造於民國108年4月24日，在臺灣臺中地方法院（下稱臺中
    地院）107年度訴字第3719號不當得利事件訴訟中，就訴外
    人即抗告人之姊甲○○所有而信託登記在抗告人名下之坐落臺
    中市○○區○○段000地號土地應有部分10,000分之101及其上同
    段0000建號建物（門牌號碼為臺中市○○區○○路000號之房屋
    應有部分2分之1，下與土地合稱系爭房地）之買賣事宜成立
    和解（下稱系爭和解筆錄），約定相對人以新臺幣（下同）
    700萬元向甲○○購買系爭房地之應有部分，相對人除代甲○○
    清償系爭房地之貸款270萬元外，尚需給付430萬元與甲○○，
    並再給付30萬元與抗告人，作為抗告人延展給付上開價金之
    代價，因當日和解程序進行甚久，和解筆錄內容過於繁雜，
    加上抗告人信任法院，致未詳細核對和解筆錄即簽名，詎嗣
    後兩造於109年11月13日約定在代書處辦理相關手續時，相
    對人竟表示依系爭和解筆錄僅需支付460萬元即可取得系爭
    房地，而不願代甲○○清償系爭房地之貸款270萬元，至此抗
    告人始發覺，系爭和解筆錄記載過於簡略，漏將相對人需代
    甲○○清償系爭房地之貸款270萬元等文字記載於上，僅記載
    最終計算結果即系爭房地之買賣價金為460萬元，且系爭和
    解筆錄製作當時，相對人以「我就是用當初協議的700萬元
    去買，再扣掉銀行貸款部分」，以及相對人之訴訟代理人以
    「因為貸款歸由買受人（即相對人）負擔，所以這就是指實
    際給付現金的部分，但買賣就是700萬元」、「買賣價金扣
    除代甲○○清償銀行貸款後另再給付現金」等話術詐欺抗告人
    ，致抗告人與甲○○陷於錯誤，未發現和解筆錄之記載與兩造
    合意不符，抗告人得依民法第92條規定撤銷系爭和解筆錄之
    意思，並請求繼續審判。並聲明：廢棄原裁定，發回臺中地
    院為適當之處理。
二、相對人則以：
　　系爭和解筆錄於108年4月24日製作完成，惟抗告人於109年1
    2月8日始向臺中地院聲請繼續審判，顯已逾30日之不變期間
    ，又和解筆錄係在臺中地院法官前作成，相對人不可能施用
    詐術，且兩造均委任律師到場，抗告人委任之律師學識經驗
    豐富，如系爭和解筆錄之記載與兩造合意內容不符，何以在
    場之抗告人及其律師均未提出異議，況系爭和解筆錄作成後
    ，已送達兩造，如發現系爭和解筆錄之記載不符兩造合意內
    容，抗告人及其律師豈有在系爭和解筆錄作成後1年多始提
    起本件繼續審判之聲請，顯與經驗法則不符。又兩造於和解
    時之真意，應以系爭和解筆錄之記載為準，而系爭和解筆錄
    並未記載相對人願代甲○○清償銀行貸款之記載，總金額亦明
    確記載460萬元，並無不明或錯誤之處，抗告人指稱受相對
    人詐欺始為和解，惟並未舉證以實其說，復未提出受詐欺而
    得請求繼續審判之理由知悉在後之事證，抗告人請求繼續審
    判，顯無理由。況抗告人未經法院及相對人同意，在和解過
    程中私下錄音，係違法行為，所得錄音內容不得作為證據，
    縱錄音合法，然抗告人所提出之錄音內容模湖不清，復自行
    截取有利之片斷製成譯文，均無法證明兩造於和解時，曾約
    定相對人願代甲○○清償銀行貸款之合意。另相對人與甲○○於
    107年8月23日臺中地院家事商談室，已就系爭房地銀行貸款
    之清償，約定由相對人及甲○○各負擔2分之1至全部清償完畢
    為止，相對人自不可能又於系爭和解筆錄為相反之主張，抗
    告人之主張顯屬無據。加以系爭和解筆錄所載內容，兩造均
    已履行完畢，抗告人請求繼續審判已無實益。並聲明：抗告
    駁回。
三、按當事人對於和解請求繼續審判，依民事訴訟法第380條第4
    項準用同法第500條第1項及第2項規定，應自和解成立之日
    起30日之不變期間內為之，如請求繼續審判之理由知悉在後
    者，該項期間自知悉時起算(最高法院109年度台抗字第286
    號判決意旨參照)。又提起再審之訴，如主張其再審之理由
    知悉在後者，就所主張有利於己之事實，固應負舉證之責。
    惟再審原告就此所為之舉證，是否責任已盡，而符合再審之
    程式，法院仍應為必要之調查（最高法院101年度台抗字第2
    48號裁定意旨參照）。經查，本件抗告人主張係受相對人之
    詐欺始為和解，系爭和解筆錄有得撤銷之事由，抗告人已於
    請求繼續審判之聲請狀載明，以書狀之送達作為撤銷受詐欺
    之意思表示（見原審卷第22頁），除表明知悉繼續審判理由
    在後之原因、理由，及遵守不變期間之證據外，並請求調取
    系爭和解筆錄作成期間之錄音光碟及提出通知證人甲○○到場
    之證據方法，足見抗告人聲請本件繼續審判，已符合民事訴
    訟法第380條第4項準用同法第500條第1項及第2項規定之要
    件，原審本應依職權調查抗告人所舉是否盡舉證責任而判斷
    是否符合再審之程式，原審遽以抗告人未提出遵守不變期間
    之證據，而駁回抗告人之聲請，似有未合。
四、次按再審之訴，應於30日之不變期間內提起。前項期間，自
    判決確定時起算，判決於送達前確定者，自送達時起算；其
    再審之理由發生或知悉在後者，均自知悉時起算。但自判決
    確定後已逾5年者，不得提起，民事訴訟法第500條第1項、
    第2項定有明文，且依同法第420條之1第4項準用第380條第2
    項規定，於當事人以調解有無效或得撤銷之原因，請求繼續
    審判者準用之。而所謂準用，係法律明定將關於某種事項（
    法律事實）所設之規定，適用於其相類似之事項之上，故必
    須性質相似或相近者，始得加以準用。又確定判決之當事人
    ，原則上應自判決確定時起算再審之不變期間，惟判決於送
    達前確定，因當事人在判決送達前，尚難知曉全部判決理由
    ，通常於送達後，方得知悉該判決有無再審之理由，故法律
    規定自判決送達時起算。惟調解係經當事人當場合意而成立
    ，該參與調解合意之當事人，必已明暸全部調解內容並予以
    同意，則該調解是否有無效或得撤銷之原因，於調解成立時
    ，原則上即得知悉，故當事人以調解有無效或得撤銷之原因
    ，請求繼續審判，其30日之不變期間，即應準用性質較相似
    之原則性規定，自調解成立之日起算，而無準用性質非相近
    之「判決於送達前確定者，自送達時起算」規定之餘地（最
    高法院109年度台聲字第2486號裁定意旨參照）。經查，依
    系爭和解筆錄之記載，到場參與和解之當事人有兩造及各自
    委任之訴訟代理人林佳怡律師、周思傑律師與關係人甲○○，
    而和解之內容固分為7項，其中至為緊要者為5項，文字之記
    載雖橫跨2頁，惟內容尚非繁雜難解，且該案起訴後至成立
    和解已歷經數月之審理（見原審卷第13頁），兩造及訴訟代
    理人對請求之事項及抗辯之理由，均了然於胸，又和解係經
    當事人當場合意而成立，該參與和解合意之當事人及輔助訴
    訟之訴訟代理人，必已明暸全部和解內容並予以同意，則該
    和解是否有無效或得撤銷之原因，於和解成立時，原則上即
    得知悉，當事人以和解有無效或得撤銷之原因，請求繼續審
    判，其30日之不變期間，即應準用性質較相似之原則性規定
    ，自和解成立之日起算。本件兩造於108年4月24日在臺中地
    院成立訴訟上和解，抗告人於斯時對和解是否有無效或得撤
    銷之原因當已即時知悉，斷無事後始知悉之理，抗告人於10
    9年12月8日始具狀請求繼續審判，顯已逾30日之不變期間甚
    明，自應從程序上予以駁回。
五、至本院依抗告人聲請調閱之臺中地院108年4月24日民事協商
    室錄音檔，經會同兩造勘驗結果，該錄音檔並未錄到任何聲
    音，有勘驗筆錄附卷可參（見本院卷第85頁）。而證人甲○○
    雖到庭證稱：因和解時間很長，加上相對人於和解商議期間
    承諾願代償伊之銀行貸款，因而未仔細看系爭和解筆錄，收
    到系爭和解筆錄時亦未仔細看等語（見本院卷第86-88頁）
    。惟甲○○自承於系爭和解筆錄製作當日，為保障抗告人與伊
    之權益，所以有私下錄音（見本院卷第86頁）等語。甲○○既
    知悉以錄音作為保障權益之方法，作為和解筆錄之記載與當
    事人承諾不符時之證據，豈有對事關重大權益之系爭和解筆
    錄草率閱覽之理，此顯違反經驗法則甚明。且在場兩造訴訟
    代理人律師，均係具有法律專業且熟悉本事件之人，如系爭
    和解筆錄之記載與兩造之真意不符，豈有放任當事人權益而
    在系爭和解筆錄簽名之理。況抗告人既主張甲○○持有系爭和
    解筆錄過程之錄音檔，何以未於收到系爭和解筆錄時，逐字
    與錄音檔內容加以核對，反至遲誤不變期間後，始主張和解
    當時筆錄與真意不符且受相對人詐欺，而有繼續審判之事由
    ，抗告人之主張顯與事實不符，未堪採信。
六、綜上所述，抗告人主張系爭和解筆錄有無效或得撤銷之事由
    ，且該事由係知悉在後，並聲明調閱系爭和解筆錄錄音檔，
    及提出證人甲○○，惟經本院調查後，認抗告人所為舉證未能
    證明已遵守30日之不變期間，與民事訴訟法第380條第4項準
    用同法第500條第1項及第2項規定之要件不合，應駁回抗告
    人之聲請。原審駁回抗告人之聲請，理由雖與本院不同，惟
    結論並無二致，原裁定仍應維持。從而抗告意旨仍執前詞，
    指摘原裁定不當，求予廢棄，非有理由，應予駁回。
七、據上論結，本件再抗告為無理由，裁定如主文。
中　　華　　民　　國　　110 　年　　5 　　月　　28　　日
                  民事第二庭    審判長法　官  楊國精
　　　　　　　　　　　      　　　　　法　官  陳得利
　　　　　　　　　　　      　　　　　法　官  李立傑
正本係照原本作成。
再為抗告應以適用法規顯有錯誤為理由。
如提起再抗告者應於裁定送達後10日內向本院提出抗告理由狀（
須按照他造人數附具繕本）並繳納抗告裁判費新臺幣1,000元，
同時委任律師或具有律師資格之關係人為代理人。
                                      書記官  周巧屏
中　　華　　民　　國　　110 　年　　5 　　月　　28　　日